臺灣臺北地方法院民事判決
111年度婚字第24號
原      告  甲○○
訴訟代理人  連鳳翔律師
被      告  乙○○

訴訟代理人  丙○○
上列當事人間請求離婚等事件，本院於民國111年5月25日言詞辯
論終結，判決如下：
    主  文
原告之訴駁回。
訴訟費用由原告負擔。 
    事實及理由
一、原告主張：兩造民國93年3月24日結婚，婚後原本尚稱融洽
    ，詎料雙方因生活習慣、處事觀念不同屢生間隙，感情已然
    破裂，難以圓滿，遂共同決定分居，還給彼此安靜私人空間
    ，兩造自108年6月開始分居迄今已長達2年。兩造自5年前起
    ，生活摩擦漸劇，被告經常無故懷疑原告出軌，甚至對原告
    推擠、拉頭髮、摔手機等，且每當原告外出工作、忙碌奔波
    ，被告一再以奪命連環call查勤，或要求原告拍照證明自己
    身在何處，如原告未及時接聽電話或未依指示拍照，被告便
    大發雷霆指控原告外遇，被告冷靜過後，雖假意溫柔，稱有
    意願重修舊好，但仍係基於指控原告外遇前提之下。被告明
    知原告離鄉背井來臺與原告共組家庭，竟在婚姻發生破綻時
    對原告表示「身分證的問題我會去諮詢」、「你就是回祖國
    了，永遠不要回來臺灣」等言詞傷害原告感情。被告亦時以
    不雅或不尊重字眼傷害原告，例如對原告稱「我賺錢是花在
    培養你」、「B你媽的」、「人就是(賤)，自作聰明，不懂
    得惜福」等語。被告雖稱無離婚意願，實則係因原告如今自
    立自強、工作表現亮眼、經濟狀況佳，反觀被告無固定收入
    、長年花用原告財產，自然不願意放手。原告幾次與被告商
    討離婚事宜未果，無奈之下，委請律師發函討論彼此離婚事
    宜，被告或置之不理，或表示原告應賠償被告，或對原告律
    師不客氣，兩造婚姻實有重大破綻，難以維持，爰依民法第
    1052條第2項之規定，請求准予兩造離婚等語。　　
二、被告則以：被告於92年在大陸工作，原告本為被告秘書，原
    告離職後兩造交往，於93年3月24日結婚，婚後被告於同年6
    月1日離職，帶同原告返回臺灣居住。被告鼓勵原告多方學
    習，找到自己志向，原告也都努力考取證照，甚至領有高爾
    夫球教練執照，被告也在大新店高爾夫球練習場租一間工作
    室讓原告教球。原告在因緣際會下到新店家樂福購買運動設
    備，認識店長而接觸到傳銷公司，賺了一些錢，卻被下線欺
    騙投資失利，因原告在外金錢及感情糾葛，兩造因此發生口
    角，被告個性較為急躁，言語方面確實重了些，但那是關心
    原告辛苦賺的錢就此打水漂，係為原告抱不平。被告並未與
    原告共同決定分居，是原告因為兩造吵架就搬到辦公室的房
    間，被告有表示希望原告回家住，但原告說雙方要再冷靜一
    下。被告無家暴、無外遇，亦有照顧家庭，兩造間紛爭應該
    不大，希望可以去找諮商師做諮商等語置辯，並請求駁回原
    告之訴。
三、按有民法第1052條第1項所列舉10款判決離婚事由以外之重
    大事由，難以維持婚姻者，夫妻之一方得請求離婚。但其事
    由應由夫妻之一方負責者，僅他方得請求離婚，民法第1052
    條第2項定有明文。所謂有前項以外之重大事由，難以維持
    婚姻者，係抽象、概括的離婚事由，此乃緣於74年修正民法
    親屬編時，為因應實際需要，參酌各國立法例，導入破綻主
    義思想所增設。但其事由應由夫妻一方負責者，僅他方得請
    求離婚，是其所採者為消極破綻主義精神，而非積極破綻主
    義。關於「難以維持婚姻之重大事由」，其判斷之標準為婚
    姻是否已生破綻而無回復之希望。婚姻是否已生破綻無回復
    之希望，則應依客觀之標準，即難以維持婚姻之事實，是否
    已達於倘處於同一境況，任何人均將喪失維持婚姻意欲之程
    度而定。又所稱「難以維持婚姻之重大事由應由夫妻之一方
    負責者，僅他方得請求離婚」，乃因如肯定有責配偶之離婚
    請求，無異承認恣意離婚，反足破壞婚姻秩序，同時亦與國
    民之法感情及倫理觀念不合。因此，倘該重大事由，夫妻雙
    方均須負責時，應比較衡量雙方之有責程度，僅責任較輕之
    一方得向責任較重之他方請求離婚，如有責程度相同時，雙
    方均得請求離婚，始屬公允，是責任較重之一方應不得向責
    任較輕之他方請求離婚。次按原告主張權利者，應先由原告
    負舉證之責，若原告先不能舉證，以證實自己主張之事實為
    真正，則被告就其抗辯事實即令不能舉證或其所舉證據尚有
    疵累，亦應駁回原告之請求。經查：
　㈠原告主張兩造因生活習慣、處事觀念不同屢生間隙，感情已
    然破裂，遂共同決定分居，故自108年6月開始分居迄今等情
    ，固提出房屋租賃契約為證(見本院卷第17至19頁)。而被告
    對於兩造現為分居狀態並不否認，但辯稱：兩造並未共同決
    定分居，是原告因為兩造吵架就搬到辦公室的房間，但吵架
    原因不是有嚴重的事，且不是從原告承租辦公室開始兩造就
    沒有同住，兩造分居時間大約1年多，被告也有表達希望原
    告回家同住，但原告說要再冷靜等語。依原告所提出房屋租
    賃契約(見本院卷第17至19頁)，僅能證明原告於108年4月15
    日以公司名義簽立契約承租臺北市○○路0段000號3樓房屋，
    並約定自108年6月1日起租，但原告承租該房屋究竟係公司
    使用或供己居住、原告承租該房屋與兩造協議分居有何關聯
    ，由上開契約並無從得悉。且原告主張兩造自5年前起，生
    活摩擦漸劇，被告經常無故懷疑原告出軌，甚至對原告推擠
    、拉頭髮、摔手機等，均為被告所否認，原告就此部分亦無
    任何舉證，兩造對於原告離家原因各執一詞，是原告主張兩
    造係協議分居或兩造曾有肢體衝突情況，均難以採信。
　㈡原告主張每當原告外出工作，被告會一再撥打電話查勤，或
    要求原告拍照證明自己身在何處，如原告未及時接聽電話或
    未依指示拍照，被告便大發雷霆指控原告外遇，為被告所否
    認，而依原告所提出兩造通訊軟體內容(見本院卷第97、102
    至103、105至108頁)，可見⑴被告於109年8月28日詢問「人
    在哪」，並連續撥打電話給原告，原告原本均未接聽，之後
    回應「不用打」、「我到上海了」，被告稱「回大陸做什麼
    」，⑵被告於同年月29日問「中信簽帳卡有停嗎」，之後連
    續撥打電話，但原告均未接聽，⑶被告於同年9月28日稱「你
    這樣我怎麼轉得過去了，目前錢投資在營造，要做什麼大家
    也要先商量一下，以前有對你做這些動作嗎」、「你現在先
    開通還有玉山銀行的現金提款卡，你看我跟你用多少錢我都
    先你借，等你回來大家再好好的談」，但原告均未回應，之
    後被告連續撥打電話，⑷被告於109年12月20日、100年2月20
    日、同年4月17日、同年5月2日有接續撥打電話，但原告均
    未接聽，則被告於上開時間確有連續撥打電話給原告之情況
    ，然參以兩造於上開時間處於分居情況，被告或因找原告無
    著、或因有資金周轉需求，故撥打電話試圖聯絡原告，又因
    原告未接聽而一再撥打，尚難認被告係無故撥打電話追蹤原
    告行蹤，被告所為仍屬夫妻間自然舉動，縱原告認為被告之
    舉對其日常生活形成騷擾或招致不快，然夫妻生活中相處方
    式本多需磨合，此乃夫妻於婚姻關係存續期間應調適之事項
    ，尚難認兩造婚姻因此而有重大破綻。又原告主張被告無故
    指責原告外遇，固以兩造通訊軟體內容為證(見本院卷第100
    、107頁)，然被告雖有於109年10月19日傳送「…現在你所做
    的動作，不在關心家人的生活，是一種感情出軌才做得出來
    行為，提醒女人偷情事業再成功，在社會上讓人看不起，在
    生命中留污點，會讓家人蒙羞…」、於110年5月3日傳送「行
    得正不怕接電話」等訊息，但由原告所提出之兩造通訊軟體
    內容，亦可見被告傳送「為什麼會懷疑減少互信嗎？有告訴
    我你的行程嗎，回來臺灣不回家住，別人怎麼講你知道嗎？
    聽在先生的心理什麼感受你有想到？做什麼事要先告知對方
    ，行再做減少不必要的問題，有問題一起承擔，這是不我們
    以前講好的共識…」、「電話不接，都把事情給複雜化了，
    應該是雙方坐下來好好地談，不要對外講，講了只會讓外人
    笑，碰到不是好的人，會給自己帶來危機…」(見本院卷第10
    4、101頁)，可知被告係因原告長期離家在外自行居住，又
    時常不接聽被告電話，因此質疑原告在外人際往來，被告之
    反應尚與常情無違，原告執上開通訊軟體內容主張被告無端
    質疑其有外遇，致兩造難以共同生活，實屬倒果為因，尚難
    採取。
　㈢原告另主張被告以「身分證的問題我會去諮詢」、「你就是
    回祖國了，永遠不要回來臺灣」等言詞傷害原告感情，亦以
    「我賺錢是花在培養你」、「B你媽的」、「人就是(賤)，
    自作聰明，不懂得惜福」等不雅或不尊重字眼傷害原告，依
    原告所提出兩造通訊軟體內容(見本院卷第99、106、114頁)
    ，被告有傳送「確定不要這個家庭大家談清楚，不管用哪一
    國的身分證，反正你就是回祖國了，永遠不要再來台灣」、
    「我以前就說帶你來台灣如果我們沒辦法相處我就會帶你回
    大陸」、「代表你在台灣我照顧的不好」、「這種事情我已
    經講過很多次，離婚以後我不希望在台灣看到你，因為今天
    不是我破壞了這個家庭」、「…年又要過了，家庭婚姻也完
    蛋了，人就是(賤)，自作聰明，不懂得惜福，原本是別人羨
    慕的夫妻，變成別人聊天的八卦…」、「…我們的問題？請心
    理諮商師是把事情越圓滿！請律師是把事情越搞越複雜！我
    賺錢是花在培養你、你賺得錢是請律師來打官司」、「兩個
    為什麼不能坐下來好好的談、把誤聲(應為會)大聲講出來…
    」等訊息，但係因原告一再表達離婚之意，被告則不願離婚
    而有爭執所致，被告表達不願離婚之方式，或令原告不悅或
    有指責原告之意，惟由被告反覆表示兩造好好談論婚姻問題
    或接受婚姻諮商，實難認被告前開言語係無故刻意傷害原告
    或貶低原告，難認構成兩造婚姻難以維持之重大事由。　
　㈣原告主張兩造長期分居，已有無法維持婚姻之事由云云，惟
    兩造分居狀況，係原告自行搬出，而原告並未證明其有何於
    婚姻期間離家之正當事由，已如前述，縱使兩造分居前，或
    因生活習慣、經濟負擔、處事觀念有所爭執，然夫妻來自不
    同家庭，雙方成長環境、家庭教育、就學及就業經驗不同，
    造成夫妻性格、生活習慣、價值觀念有所差異，以致日常生
    活發生齟齬，或溝通不良而起勃谿，本為任何夫妻均有可能
    發生之事，雙方既締結婚姻，本應就雙方歧見理性、平等溝
    通、相互退讓，以維持家庭生活及夫妻情感之和諧，難以雙
    方婚姻生活間之意見爭執，即認兩造分居狀態係被告單方造
    成。且兩造分居之後，兩造因婚姻存續與否而有爭執，亦如
    前述，被告不斷表達希望雙方坦誠溝通、化解誤會以期修復
    婚姻，亦提出進行婚姻諮商的要求，但原告均無善意回應，
    僅不斷提出離婚訴求，亦如前述，自難將兩造分居後婚姻關
    係逐漸疏離歸責於被告，反而應由逕自離家分居之原告負擔
    較重之責。　
　㈤綜上，原告主張兩造長期分居，婚姻發生破綻，然原告未能
    證明有何分居之正當事由；且兩造分居後，被告因無法順利
    與原告聯絡而有連續撥打電話情況，亦因金錢問題向原告要
    求周轉，然夫妻之間互相聯繫、於能力範圍內經濟互相支援
    ，均與常情無違，依原告所提出兩造通訊軟體內容，難認兩
    造婚姻因此已達難以維持之重大事由程度。又被告於原告提
    起本件訴訟前後，多次表達希望與原告溝通或尋求婚姻諮商
    協助，可見被告確有積極謀求維繫兩造婚姻之意欲，兩造持
    續分居迄今之原因，實乃原告主觀上不願與被告共同生活所
    致，並片面逕認兩造無法維持婚姻，而提起本件離婚訴訟，
    是縱認兩造之婚姻已生重大破綻，該破綻可歸責原告之程度
    較大，是原告依民法第1052條第2項規定訴請離婚，並無理
    由，應予駁回。
四、本件事證已臻明確，兩造其餘攻擊防禦方法及所用證據資料
    ，經本院斟酌後，認均不足影響本判決之結果，爰不逐一論
    列，附此敘明。　　
五、據上論結，本件原告之訴為無理由，依家事事件法第51條，
    民事訴訟法第78條，判決如主文。　
中　　華　　民　　國　　111  　年　　6 　　月　 17　　日
                  家事法庭  法　官  翁儀齡
以上正本係照原本作成。
如對本判決上訴，須於判決送達後20日內向本院提出上訴狀。如
委任律師提起上訴者，應一併繳納上訴審裁判費。　　　　　　
中　　華　　民　　國　　111 　年　　6 　　月　　17　　日
                            書記官  尹遜言